臺灣臺北地方法院民事判決　　　　　　　　　　　　九十三年度訴字第二六九六號
　　原　　　告　乙○○
　　被　　　告　甲○○
當事人間損害賠償事件，本院於民國九十三年七月二十六日言詞辯論終結，判決如下
：
    主  文
原告之訴及假執行之聲請均駁回。
訴訟費用由原告負擔。
    事實及理由
一、原告主張其因與被告在區分所有權人會議中發生爭執，嗣經被告啟動案外之妨害
    名譽訴訟，於訴訟繫屬後，被告竟本於損害之故意同時發動假扣押之強制執行，
    聲請為保全額新台幣（下同）三十三萬八千元範圍假扣押，本案經初判為二萬元
    ，經上訴繫屬於台灣高等法院九十三年度上易字第二三七號民事庭，亦判令原告
    賠償二萬元，民國九十二年八月六日被告隨即貿然就坐落台北市○○○路○段七
    十六號四樓之二房地實施過當假扣押之指封併執行現場貼封（本院執行案號九十
    二年執全宙字第一九０八號），惟原告早於九十二年七月十九日與訴外人陳建平
    成立錄音室合作契約，其中重要履約事項「原告應將系爭房地，於返國十日內完
    成設定抵押權與訴外人，其中如有違約情形時，應執行合約之違約罰」，原告於
    立約時所支付訴外人陳建平訂金一百萬元，已因被告前述明知之侵害不能履約，
    致使上開訂金遭全數沒收，且前項合作契約，已定之計劃設備「價值八百萬元之
    高級SSL-SL4040控制台、STUDER D820錄音機世界一流錄音器材」，但因被告前
    揭之加害行為以致喪失，減除原告相對應給付合約對造之既有交換錄音器材價值
    九十八萬三千零七十五元，減除系爭房地供合夥使用（相當於租金每月三萬元）
    七年共二百五十二萬元，至少原告已定之計劃因被告侵害確有四百四十九萬六千
    九百二十五元之損失，原告就此部分之消極損害僅請求兩百萬元，合計被告應給
    付原告三佰萬元之損害金，爰依民法第一百八十四條第一項前段之規定，請求被
    告給付原告三百萬元，及自九十二年七月二十八日起至清償日止，按週年利率百
    分之五計算之利息，並願供擔保請准宣告假執行等語。
二、被告辯稱：民事係九十二年十一月十四日判決，查封時不知判決結果；系爭房屋
    座落台北市○○○路○段七十六號四樓之二，屋齡約三十餘年，現值每坪約為三
    十萬元，面積約為十五坪，總價為四百五十萬元，扣除銀行設定抵押權貸款二百
    七十六萬元及出售時所應負擔之增值稅一百三十萬五千元，剩餘之價值約為四十
    三萬元，比諸原告之其他財產，或價值更高，或難以變賣等，被告選擇查封系爭
    房地，對原告而言亦是損害最小，完全符合比例原則，被告並未過度查封原告之
    房地。原告其他之不動產雖另有台北市○○○路六十九巷七號四樓及北投行義路
    萬元；行義路部分價值約二百七十萬元無貸款，其價值均遠高於系爭房屋及被告
    聲請假扣押所欲保全之債權，被告之台北市○○○路六十九巷十一號地下室車位
    二個，價值三百五十萬元，且上開車位為大樓之公共設施，原告僅有其持份，並
    無車位單獨所有權，此車位不能單獨成為買賣之客體，原告雖有承啟科技公司之
    股票現值二百二十萬元，惟股市交易瞬息萬變，難以保全債權，原告於雖表明有
    音樂工作室錄音器材，價值約一百四十三萬元，然該錄音器材係原告職業所需之
    專業設備，市場流通性不高，非但保管不易，日後變現所值亦無從知悉。又原告
    所提之意向書，為「雅弦錄音實業有限公司」與「北京長程陽光旅遊文化發展有
    限公司」所簽訂（九十二年七月二十日），然該文書未經兩岸相關單位之認證，
    其真假實有疑問；且系爭房地早已設定抵押予台灣土地銀行，遲至九十二年九月
    四日，原告方才清償並取得塗銷抵押權之證明，足見其契約之保證履行於九十年
    八月六日被告查封時顯已屬履行不能，縱該契約之內容屬真，原告又如何能將履
    行不能之責任，歸咎於被告之查封行為，爰請求駁回原告之訴，如受不利之判決
    ，被告願供擔保請准免假執行等語。
三、兩造不爭執之事實：被告持假扣押裁定，於九十二年執全字第一九０八號強制執
    行程序，於九十二年八月六日就原告所有坐落台北市○○○路○段七十六號四樓
    之二房地指封。
四、按當事人主張有利於己之事實者，就其事實有舉證之責任，民事訴訟法第二百七
    十七條前段定有明文。次按侵權行為所發生之損害賠償請求權，以有故意及過失
    不法侵害他人權利為其成立要件，若其行為並無故意或過失，即無賠償之可言；
    又損害賠償之債，以有損害之發生及有責任原因之事實，並二者之間，有相當因
    果關係為成立要件，故原告所主張之損害賠償之債，如不合於此項成立要件者，
    即難謂有損害賠償請求權存在。本件原告主張被告故意發動假扣押之強制執行，
    實施過當假扣押，致原告受有三百萬元之損害，惟為被告所否認，原告就此應負
    舉證責任。經查，依原告據以請求賠償之依據錄音室合作契約書第三條約定：「
    本件於甲方（即訴外人陳建平）與北京陽光公司簽定意向書後，乙方（即原告）
    應立即支付訂金一百萬元予甲方，並於返台十日內提供前揭房屋作為擔保（設定
    第一順位三百萬元予甲方），保證乙方不得將附表一器材滅失，及本件房屋使用
    權中途不解約」，惟被告否認原告所提合作意向書之真正，原告並未舉證以實其
    說，況系爭房地其上設有台灣土地銀行之第一順位抵押權，原告係於九十二年九
    月四日始塗銷系爭房地之抵押權，此有被告提出之抵押權塗銷同意書影本一紙附
    卷可稽，是於九十二年八月六日被告查封時，原告當時即無法履行其與訴外人陳
    建平所約定之「設定第一順位抵押權三百萬元予訴外人陳建平」之約款，是尚難
    謂被告之指封行為與原告之損害間有何因果關係，原告以被告過度查封造成其損
    害為由，而向被告請求損害賠償，並無理由。
五、從而，原告依侵權行為之法律關係，請求被告給付原告三百萬元，及自九十二年
    七月二十八日起至清償日止，按週年利率百分之五計算之利息，並願供擔保請准
    宣告假執行，為無理由，應予駁回。又原告之訴既經駁回，其假執行之聲請即失
    所附麗，應併予駁回。
六、因本案事證已臻明確，兩造其餘主張陳述及所提之證據，均毋庸再予審酌，附此
    敘明。
七、結論：原告之訴為無理由，依民事訴訟法第七十八條判決如主文。
中　　　華　　　民　　　國　　九十三　　年　　　八　　　月　　　九　　　日
                    民事第六庭  法  官    郭美杏
正本係照原本作成
如對本判決上訴，須於判決送達後廿日內向本院提出上訴狀
中　　　華　　　民　　　國　　九十三　　年　　　八　　　月　　 十三 　　日
                                          書記官    潘惠梅
